【裁判字號】    99,交聲,754
【裁判日期】    990225
【裁判案由】    聲明異議
【裁判全文】
臺灣臺中地方法院交通事件裁定        99年度交聲字第754 號
原處分機關  交通部公路總局臺中區監理所
異  議  人
即受處分人  甲○○
上列受處分人因違反道路交通管理處罰條例案件，對於交通部公
路總局臺中區監理所於民國99年1月19日所為之處分（原處分案
號：中監違字第裁60-G9H219108號裁決書）聲明異議，本院裁定
如下：
    主    文
異議駁回。
    理  由
一、按「紅實線」設於路側，用以禁止臨時停車，道路交通標誌
    標線號誌設置規則第149條第1項第5款定有明文。次按交叉
    路口10公尺內或設有禁止臨時停車標誌、標線處所不得臨時
    停車，又禁止臨時停車處所不得停車，此道路交通安全規則
    第111條第1項第2款、第3款及第112條第1項第1款分別定有
    明文。所謂交岔路口10公尺內所以禁止臨時停車之立法意旨
    ，乃因道路交岔路口既為車輛往來匯集之要道，在該處臨時
    停車或停車，有礙於交通流向之交會，並影響駕駛人察覺岔
    路來車動態之視距，對於交通之往來順暢實有重大影響，故
    以法律明文禁止，準此，巷弄口既亦為道路交會處，在巷弄
    路口停車亦可能影響車輛進出之安全，故道路交通安全規則
    第111條第1項第2款規定所稱「交岔路口」，凡係供人車通
    行之道路相交處均屬之，並無車道、巷弄之分；又交叉路口
    10公尺內不得停車，既係為避免交岔路口之車輛進出及轉彎
    遭受阻礙，以利交通往來順暢，故不待主管機關劃設或設置
    標線、標誌，倘於交叉路口10公尺內，並劃有設禁止臨時停
    車標線、標誌，無非係加重提醒、督促駕駛人注意，是縱交
    岔路口無劃設禁止停車之標線，仍禁止停車。末按汽車駕駛
    人停車時，有在禁止臨時停車處所停車之情形者，處新臺幣
    （下同）600元以上1,200元以下罰鍰，道路交通管理處罰條
    例第56條第1項第1款亦定有明文。
二、原處分機關交通部公路總局臺中區監理所略以：受處分人即
    異議人甲○○所有之車號7076-SK自用小客貨車，於民國98
    年12月6 日凌晨2 時55分許，在臺中市○○街與忠誠街口處
    因「在禁止臨時停車處所停車」之違規，為警依道路交通管
    理處罰條例第56條第1 項第1 款之規定逕行開單舉發，遂於
    99年1 月19日以中監違字第裁60-G9H219108號裁決書裁處90
    0元等語。
三、本件聲明異議意旨略以：依據違反道路交通管理事件統一裁
    罰基準及處理細則第12條第1項第6款規定，本件違規時間為
    深夜2時55分臨時停車，未有併排及妨礙交通安全之虞，符
    合情節輕微，以不舉發為適當，警方卻堅持執法依道路交通
    標誌標線號誌設置規則第169條第4項舉發。在深夜之際，警
    方應思以治安保民為優先執法，卻舉發輕微違規，違反比例
    原則，請求撤銷免罰等語。
四、經查：
（一）異議人於98年12月6 日凌晨2 時22分許，將其所有之車牌
      號碼7076-SK 號用自小客貨車停放在臺中市○○街與忠誠
      街口劃置紅線之禁止臨時停車路段，而為員警於同日凌晨
      2 時55分許製單舉發之事實，業據異議人坦承不諱，並有
      臺中市警察局98年12月16日中市警交字第G9H219108 號舉
      發違反道路交通管理事件通知單1 紙及舉發照片2 張（詳
      見本院卷第8 、9 頁）在卷可稽，是異議人將車輛停放在
      禁止臨時停車處，自堪認定屬實。
（二）又按道路交通標誌、標線、號誌之設置，係主管機關基於
      整體交通考量所為之縝密規劃，目的係為維護社會大眾使
      用道路之秩序，並以確保人車通行之安全，在非緊急避難
      情況下，尚不能以任何原因恣意枉顧交通標誌、標線、號
      誌，否則交通秩序必然無法維繫，人車生命安全將無以確
      保，且任何用路人使用道路時，理應遵守交通標誌等之設
      置，茍認為設置不當，應先依循行政程序提出救濟，或向
      道路主管機關陳述其意見，而非任由民眾逐一審查交通標
      線是否設置得當，而逕行決定不予遵守之理；況按對於交
      通違規行為之舉發裁罰，係法律授權交通主管機關依法裁
      量之事項，是主管機關綜合個案違規情節輕重、各地點之
      交通情況、執法之有效性等情狀所做成之裁罰決定，除有
      違法或明顯重大瑕疵，否則法院不應遽予干涉介入。是以
      ，異議人確有前開交通違規事實，業已認定如前，而員警
      依法執行交通執法勤務，且依據當時情狀，發現有違規事
      實並製單舉發，並無違法或明顯重大瑕疵，雖「違反道路
      交通管理事件統一裁罰基準及處理細則」第12條第1 項第
      6 款固規定深夜時段（0 至6 時）停車，有本條例第56條
      之情形，未嚴重危害交通安全、秩序或發生交通事故，且
      情節輕微，以不舉發為適當者，交通勤務警察或依法令執
      行交通稽查任務人員「得」對其施以勸導，免予舉發；惟
      依其法條文義解釋，是否嚴重危害交通安全、秩序及是否
      情節輕微、以不舉發為適當，本為原舉發機關之自由裁量
      權限（臺灣高等法院97年度交抗字第202 號裁定意旨參照
      ）。本件參酌異議人違規停放車輛之地點係位於臺中市○
      ○街與忠誠街口之道路，且在人行穿越道（俗稱斑馬線）
      旁紅線區一節，並有上開舉發照片可證，因街道路口既為
      車輛及行人往來匯集之要道，在該處臨時停車或停車，有
      礙於交通流向之交會，並影響駕駛人察覺岔路來車動態之
      視距，對於交通之往來順暢實有重大影響，交通稽查執行
      機關對於異議人上開違規行為，本有依法予以舉發之責。
      雖異議人之違規行為，或有違反道路交通管理事件統一裁
      罰基準及處理細則第12條第1 項第6款所定得免予舉發之
      情形，然是否免予舉發，此乃交通稽查執行機關裁量權行
      使之範疇，縱與異議人之期望有悖，亦難執此指稱該舉發
      有何不當可言，故異議人徒以上開規定依法應免予舉發而
      指摘員警取締違反比例原則云云，顯係誤解法令所致，尚
      無可採。
（三）綜上所述，異議人上開所辯均非該當於免罰之正當事由，
      原處分機關以本案違規事實明確，援引前揭條例第56 條
      第1 項第1 款之規定，裁處罰鍰900 元，於法並無不當。
      故本件異議為無理由，應予駁回。
五、據上論斷，應依道路交通管理處罰條例第87條第2項、道路
    交通案件處理辦法第19條，裁定如主文。
中    華    民    國    99    年    2      月   25   日
                        交通法庭  法  官  莊秋燕
以上正本證明與原本無異。
如不服本裁定，應於送達後5日內，向本院提出抗告狀。
                                  書記官  楊賀傑
中    華    民    國    99    年    2     月    25    日

司法院資訊處製作；財團法人民間司法改革基金會備份。
